臺灣高等法院刑事裁定
109年度抗字第854號
抗  告  人  
即  受刑人  劉冠佑



上列抗告人因聲請定其應執行刑案件，不服臺灣新北地方法院中
華民國109年5月8日裁定（109年度聲字第1706號），提起抗告，
本院裁定如下：
    主  文
原裁定撤銷。
劉冠佑犯如附表所示各罪所處之刑，應執行有期徒刑柒年。
　  理  由
一、原裁定意旨略以：受刑人劉冠佑因犯重傷害致人於死、妨害
    自由、詐欺案件共3 罪，業經法院分別判處如原裁定附表所
    載之罪刑，且於如附表所示之日期確定在案，有本院被告前
    案紀錄表、執行案件資料表、如原裁定附表所載案號之刑事
    判決附卷可稽。又受刑人已同意聲請就原裁定附表編號2 得
    易科罰金之罪與編號1、3 不得易科罰金之罪定其應執行刑
    ，復有定刑聲請切結書在卷可憑（見執聲卷第5 頁）。從而
    ，檢察官以原審法院為上開案件之最後事實審法院，聲請定
    其應執行刑，原審審核認聲請核無不合，爰依刑事訴訟法第
    477 條第1 項，刑法第53條、第51條第5 款，定其應執行之
    刑為有期徒刑7年4月。
二、抗告意旨略以：
(一)觀抗告人所犯數罪之宣告刑分別為6年、4月、1年2月觀之，
    之前定應執行刑為6年2月，依最高法院之法理，前定之執行
    刑當然失效，否則即有違刑事訴訟法第370條不利益變更禁
    止原則。再觀以妨害自由之犯罪日期係為前罪，重傷害致人
    於死為後罪，不能因後罪之犯罪日期，因審判關係、上訴關
    係，而任意變更，再則在未全案皆審理完畢前即請求受刑人
    簽署切結書，因為這樣是對行為人不利的，且數罪併罰裁量
    並無一定標準，如何裁量理應告知人民，避免人民權益受損
    。
(二)原裁定疏未細察，就1至2之罪定應執行刑為6年2月，從形式
    上觀察，雖未逾越刑法第51條第5款所定法律上外部界限，
    然核其該部分之應執行刑加計編號3所處宣告刑後，較於原
    裁定總和之執行刑為重，難謂無使抗告人處於更不利之地位
    ，依前揭說明，原裁定所為刑罰裁量職權之行使，尚未妥適
    。原審裁定容有未當，為維持當事人之審級利益，鑒請鈞院
    准予撤銷原裁定，另為裁定云云。　　　　 
三、按裁判確定前犯數罪者，併合處罰之；數罪併罰，有二裁判
    以上者，依刑法第51條之規定，定其應執行之刑；又宣告多
    數有期徒刑者，於各刑中之最長期以上，各刑合併之刑期以
    下，定其刑期，但不得逾30年；刑法第50條第1 項本文、第
    53條及第51條第5 款分別定有明文。次按法律上屬於自由裁
    量之事項，有其外部性界限及內部性界限，並非概無拘束。
    依據法律之具體規定，法院應在其範圍選擇為適當之裁判者
    ，為外部性界限；而法院為裁判時，應考量法律之目的，及
    法律秩序之理念所在者，為內部性界限；法院為裁判時，二
    者均不得有所踰越。在數罪併罰，有二裁判以上，定其應執
    行之刑時，固屬於法院自由裁量之事項，然仍應受前揭外部
    性界限及內部性界限之拘束（最高法院93年度台非字第192
    號判決意旨參照）。又按數罪併罰定應執行之刑，係出於刑
    罰經濟與責罰相當之考量，並非予犯罪行為人或受刑人不當
    之利益，為一種特別的量刑過程，相較於刑法第57條所定科
    刑時應審酌之事項係對一般犯罪行為之裁量，定應執行刑之
    宣告乃對犯罪行為人本身及所犯各罪之總檢視，除應考量行
    為人所犯數罪反應出之人格特性，並應權衡審酌行為人之責
    任與整體刑法目的及相關刑事政策，在量刑權之法律拘束性
    原則下，依刑法第51條第5款之規定，採限制加重原則，以
    宣告各刑中之最長期為下限，各刑合併之刑期為上限，但最
    長不得逾30年，資為量刑自由裁量權之外部界限，並應受法
    秩序理念規範之比例原則、平等原則、責罰相當原則、重複
    評價禁止原則等自由裁量權之內部抽象價值要求界限之支配
    ，以使輕重得宜，罰當其責，俾符合法律授與裁量權之目的
    ，以區別數罪併罰與單純數罪之不同，兼顧刑罰衡平原則（
    最高法院100年度台抗字第440號裁定意旨參照）。是數罪併
    罰，分別宣告多數有期徒刑者，於各刑中之最長期以上，各
    刑合併之刑期以下，定其刑期，但不得逾30年，刑法第51條
    第5 款定有明文。乃因刑罰之科處，應以行為人之責任為基
    礎，考量人之生命有限，刑罰對被告造成之痛苦程度，係以
    刑度增加而生加乘效果，而非等比方式增加，如以實質累加
    方式執行，刑責恐將偏重過苛，不符現代刑事政策及刑罰之
    社會功能，故透過定應執行刑程式，採限制加重原則，授權
    法官綜合斟酌被告犯罪行為之不法與罪責程度、各罪彼此間
    之關聯性（例如數罪犯罪時間、空間、各行為所侵害法益之
    專屬性或同一性、數罪對法益侵害之加重效應等）、數罪所
    反應被告人格特性與傾向、對被告施以矯正之必要性等，妥
    適裁量最終具體應實現之刑罰，以符罪責相當之要求。因此
    ，法院於酌定執行刑時，應體察法律恤刑之目的，為妥適之
    裁量，俾符合實質平等原則（最高法院105年度台抗字第626
    號裁定意旨參照）。
四、經查：
(一)抗告人因犯詐欺等數罪，經臺灣新北地方法院、本院判處如
    附表編號1至3所示之刑，均經確定在案（附表編號1、2部分
    ，曾定應執行刑有期徒刑6年2月），有各該判決書及本院被
    告前案紀錄表附卷可稽。原審固於如附表編號1至3所示最長
    有期徒刑6年以上，各刑合併之刑度即有期徒刑7年6月以下
    ，定抗告人如附表編號1至3所示之罪應執行有期徒刑7年4月
    ，符合法定自由裁量之外部性界限，固非無見。
(二)惟抗告人所犯如附表編號1至3所示之罪，其犯罪類型為侵害
    個人身體、自由、財產法益之犯罪，揆諸上開說明，其所犯
    附表編號1至3各罪於併合處罰時，責任非難重複之程度顯然
    為高，刑罰效果予以遞減，俾較符合以比例原則、平等原則
    、責罰相當原則、重複評價禁止原則為內涵之內部性界限，
    並審酌抗告人其犯數罪所反映的人格特性、所犯數罪之犯罪
    類型、所侵犯者於併合處罰時，其責任非難之程度、實現刑
    罰經濟的功能，暨數罪對法益侵害之加重效應等。原審未顧
    及抗告人所犯附表編號1至3所示各罪間彼此之關聯性、數罪
    對法益侵害之加重效應、罪數所反映之抗告人人格特性與犯
    罪傾向、對抗告人施以矯正之必要性等，定應執行刑有期徒
    刑7年4月，即難認與抗告人所犯各罪所侵害法益之總價值相
    當，亦難謂與裁量權應遵守之內部界限相契合，自有欠妥適
    。是抗告意旨認原裁定所定之應執行刑過重，非無理由。
(三)原裁定既有不當，即屬無可維持，應由本院撤銷，且為免發
    回原審法院重新裁定於刑事訴追執行效能無益，爰由本院自
    為裁定。查本件附表編號1至3所示之刑合於數罪併罰之要件
    ，且抗告人已就不得易科罰金及得易科罰金之刑聲請合併定
    應執行刑，檢察官所請，於法尚無不合，本院並審酌抗告人
    如附表編號1至3所示各罪所示刑度之外部限制，以及考量各
    罪之法律目的、抗告人所犯各罪之行為方式、危害情況、侵
    害之法益、犯罪次數、整體犯罪非難評價，抗告人違反之嚴
    重性及貫徹刑法量刑公平正義理念之內部限制等總體情狀，
    綜合判斷，爰就如附表編號1至3所示各罪定其應執行之刑如
    主文第2項所示。
據上論斷，應依刑事訴訟法第413條、第477條第1項，刑法第50
條第1項但書、第2項、第53條、第51條第5 款，裁定如主文。
中　　華　　民　　國　　109 　年　　7 　　月　　3 　　日
　　              刑事第十六庭  審判長法　官  葉騰瑞
　　　　　　　　　                    法  官  陳芃宇
　　　                                法  官　莊明彰
以上正本證明與原本無異。
如不服本裁定，應於收受送達後五日內向本院提出再抗告狀。
                                      書記官  蘇佳賢
中　　華　　民　　國　　109 　年　　7 　　月　　3 　　日